【裁判字號】    96,訴,908
【裁判日期】    970611
【裁判案由】    違反槍砲彈藥刀械管制條例
【裁判全文】
臺灣嘉義地方法院刑事判決               96年度訴字第908號
公  訴  人  臺灣嘉義地方法院檢察署檢察官
被      告  乙○○
選任辯護人  黃曜春律師
被      告  甲○○
上  一  人
選任辯護人  謝耿銘律師
            林德昇律師
上列被告等因違反槍砲彈藥刀械管制條例等案件，經檢察官提起
公訴（九十六年度偵字第五八九三、五八九八號），本院判決如
下：
    主  文
乙○○共同未經許可，持有手槍，累犯，處有期徒刑陸年陸月，
併科罰金新臺幣拾伍萬元，罰金如易服勞役，以新臺幣壹仟元折
算壹日。扣案之巴西ＴＡＵＲＵＳ廠製口徑９ｍｍ制式半自動手
槍壹支（槍枝管制編號：0000000000號，含彈匣貳個
）、中國ＮＯＲＩＮＣＯ廠ＪＷ—二○型口徑○‧二二吋制式步
槍壹支（槍枝管制編號：0000000000號）、制式子彈
拾捌顆、制式霰彈壹顆、黑色襪子壹只、黑色袋子壹只及塑膠袋
壹只均沒收。
甲○○共同未經許可，持有手槍，處有期徒刑陸年陸月，併科罰
金新臺幣捌萬元，罰金如易服勞役，以新臺幣壹仟元折算壹日。
扣案之巴西ＴＡＵＲＵＳ廠製口徑９ｍｍ制式半自動手槍壹支（
槍枝管制編號：0000000000號，含彈匣貳個）、制式
子彈拾伍顆、制式霰彈壹顆、黑色襪子壹只及塑膠袋壹只均沒收
。
    事  實
一、乙○○前因搶奪案件，經本院於民國九十二年四月二十五日
    以九十二年度訴字第一七三號判決判處有期徒刑一年十月確
    定，於九十三年九月十三日縮短刑期假釋出監付保護管束，
    於九十四年四月十日保護管束期滿未經撤銷假釋，視為執行
    完畢。詎仍不知悔改，明知制式手槍及子彈，分係槍砲彈藥
    刀械管制條例所列管之槍砲、彈藥，未經許可均不得持有，
    竟於九十五年六月中旬某日，依其叔叔陳清國過世前所囑，
    自其位於嘉義縣新港鄉菜公村菜公厝一六號之一住處後院挖
    出巴西ＴＡＵＲＵＳ廠製口徑９ｍｍ制式半自動手槍一支（
    槍枝管制編號：0000000000號，含彈匣二個）、
    制式子彈二十二顆、制式霰彈二顆及中國ＮＯＲＩＮＣＯ廠
    ＪＷ—二○型口徑○‧二二吋制式步槍一支（槍枝管制編號
    ：0000000000號）、制式子彈六顆，旋再將上開
    槍枝、子彈埋回原處，嗣於九十六年五、六月間某日，再自
    其上址住處後院，將上開槍枝、子彈取出，置於其上址住處
    客廳內，未經許可而無故持有之。甲○○明知制式手槍及子
    彈，分係槍砲彈藥刀械管制條例所列管之槍砲、彈藥，未經
    許可均不得持有，竟與乙○○共同基於持有制式手槍及子彈
    之犯意聯絡，於九十六年五、六月間某日至同年七月十八日
    間某日，在不詳地點，自乙○○處取得上開巴西ＴＡＵＲＵ
    Ｓ廠製口徑９ｍｍ制式半自動手槍一支、制式子彈二十二顆
    及制式霰彈二顆後，置於自己所有車牌號碼三七○九—ＦＺ
    號自用小客車後座，未經許可而與乙○○共同無故持有之。
    嗣於九十六年七月十八日下午六時三十分許，在嘉義縣朴子
    市○○路○段六號嘉義長庚醫院Ｂ１停車場為行政院海岸巡
    防署海岸巡防總局中部地區巡防局（以下簡稱海巡署中巡局
    ）雲林機動查緝隊查緝員搜索查獲，並在甲○○所有上開車
    牌號碼三七○九—ＦＺ號自用小客車後座扣得上開巴西ＴＡ
    ＵＲＵＳ廠製口徑９ｍｍ制式半自動手槍一支（含彈匣二個
    ）、制式子彈二十二顆（其中七顆經鑑驗試射後僅餘彈殼七
    個及彈頭四個）、制式霰彈二顆（其中一顆經鑑驗試射後僅
    餘霰彈殼一個）、裝有上開槍彈之黑色襪子一只及塑膠袋一
    只（原有塑膠袋二只，一只未扣案）。再由嘉義縣警察局刑
    警大隊警員依甲○○所供循線於九十六年七月二十日晚上七
    時四十分許，在乙○○位於嘉義縣新港鄉菜公村菜公厝一六
    號之一住處搜索時，當場扣得上開中國ＮＯＲＩＮＣＯ廠Ｊ
    Ｗ—二○型口徑○‧二二吋制式步槍一支、制式子彈六顆（
    其中三顆經鑑驗試射後僅餘彈殼三個及彈頭二個）及裝有上
    開制式步槍之黑色袋子一只，始悉上情。
二、案經海巡署中巡局及嘉義縣警察局移送臺灣嘉義地方法院檢
    察署檢察官偵查起訴。
    理  由
一、按被告以外之人於審判外之陳述，經當事人於審判程序同意
    作為證據，法院審酌該言詞陳述或書面陳述作成時之情況，
    認為適當者，亦得為證據。當事人、代理人或辯護人於法院
    調查證據時，知有第一百五十九條第一項不得為證據之情形
    ，而未於言詞辯論終結前聲明異議，視為有前項之同意，刑
    事訴訟法第一百五十九條之五定有明文。查本件認定事實所
    引用之供述證據，經本院於審理時提示被告乙○○、甲○○
    及其辯護人均表示無意見，迄於言詞辯論終結前亦未聲明異
    議，可認為同意作為證據，本院審酌該供述證據之取得過程
    並無瑕疵，與本案待證事實間復具有相當之關聯性，以之為
    本案證據尚無不當，自得採為證據，先予明。
二、訊據被告乙○○固供認持有上開扣案全部槍枝、子彈等情，
    惟辯以：未與被告甲○○共同持有上開巴西ＴＡＵＲＵＳ廠
    製口徑９ｍｍ制式半自動手槍一支、制式子彈二十二顆及制
    式霰彈二顆，該批槍彈係其向被告甲○○借用車牌號碼三七
    ○九—ＦＺ號自用小客車後，原欲持往他處丟棄，因故未丟
    棄而遺留在該車上云云；訊據被告甲○○矢口否認有與被告
    乙○○共同持有上開巴西ＴＡＵＲＵＳ廠製口徑９ｍｍ制式
    半自動手槍一支、制式子彈二十二顆及制式霰彈二顆情事，
    辯稱：被告乙○○向其借用車牌號碼三七○九—ＦＺ號自用
    小客車後將扣案之塑膠袋遺留在該車內，遭查獲後始知該只
    塑膠袋內裝有上開巴西ＴＡＵＲＵＳ廠製口徑９ｍｍ制式半
    自動手槍一支、制式子彈二十二顆及制式霰彈二顆云云。經
    查：
  (一)上開持有巴西ＴＡＵＲＵＳ廠製口徑９ｍｍ制式半自動手槍
    一支、制式子彈二十二顆、制式霰彈二顆及中國ＮＯＲＩＮ
    ＣＯ廠ＪＷ—二○型口徑○‧二二吋制式步槍一支、制式子
    彈六顆之事實，業據被告乙○○於警詢（見警卷第三至五頁
    ）、偵查（見第五八九三號偵查卷第一八、一九頁、第五八
    九八號偵查卷第一一、一二、六○、六一頁）及本院（見本
    院第一六一號聲羈卷第四至六頁、本院卷(一)第一七至二五、
    九○頁、本院卷(二)第五○至五四、九八、九九頁）坦承不諱
    ，核與證人即被告甲○○於警詢所述相符（見警卷第七至九
    頁），並有上開巴西ＴＡＵＲＵＳ廠製口徑９ｍｍ制式半自
    動手槍一支、制式子彈二十二顆、制式霰彈二顆及中國ＮＯ
    ＲＩＮＣＯ廠ＪＷ—二○型口徑○‧二二吋制式步槍一支、
    制式子彈六顆扣案可資佐證，而上開槍彈經內政部警政署刑
    事警察局以性能檢驗法、試射法比對法鑑驗結果：(一)送鑑貝
    瑞塔手槍一枝（槍枝管制編號：0000000000號）
    ，認係口徑９ｍｍ制式半自動手槍，研判為巴西ＴＡＵＲＵ
    Ｓ廠，槍號遭磨滅，經以電解腐蝕法重現結果，槍號無法重
    現，槍管內具六條右旋來復線，雖複動擊發功能損壞，惟仍
    可以單動方式供擊發同口徑制式子彈使用，認具殺傷力；(二)
    送鑑子彈二十二顆，認均係口徑９ｍｍ制式子彈，採樣七顆
    試射，可擊發，認具殺傷力；(三)送鑑霰彈二顆，認均係一二
    ＧＡＵＧＥ之制式霰彈，採樣一顆試射，可擊發，認具殺傷
    力；(四)送鑑中共製制式長槍一枝（槍枝管制編號：0000
    000000號），認係口徑○‧二二吋制式步槍，為中國
    ＮＯＲＩＮＣＯ廠ＪＷ—二○型，槍號為九二九一七五，槍
    管內具六條左旋來復線，擊發功能正常，可供擊發同口徑制
    式子彈使用，認具殺傷力；(五)送鑑制式子彈六顆，認均係口
    徑○‧二二吋制式子彈，採樣三顆試射，可擊發，認具殺傷
    力，有該局九十六年九月三日刑鑑字第○九六○一一八五三
    ○號槍彈鑑定書（見第五八九三號偵查卷第七四至七八頁）
    及九十六年八月十三日刑鑑字第○九六○一一四三四二號槍
    彈鑑定書（見第五八九八號偵查卷第四一至四四頁）附卷足
    稽，堪認被告乙○○上開持有槍枝子彈部分自白與事實相符
    ，應屬可信。
  (二)海巡署中巡局雲林機動查緝隊查緝員於九十六年七月十八日
    下午六時三十分許，在嘉義縣朴子市○○路○段六號嘉義長
    庚醫院Ｂ１停車場執行搜索時，在被告甲○○所有上開車牌
    號碼三七○九—ＦＺ號自用小客車後座扣得上開巴西ＴＡＵ
    ＲＵＳ廠製口徑９ｍｍ制式半自動手槍一支（含彈匣二個）
    、制式子彈二十二顆、制式霰彈二顆、裝有上開槍彈之黑襪
    一只及塑膠袋一只等情，業據證人即當日前往搜索之查緝員
    丁○○（見本院卷(一)第二○八至二一一頁）、丙○○（見本
    院卷(一)第二一四至二一六頁）分別於本院證述明確，並有海
    巡署中巡局搜索扣押筆錄（見海巡卷第一二至一四頁）及查
    緝照片（見海巡卷第二○至二二頁）附卷可稽，由被告甲○
    ○逕將上開槍彈置於車內後座情形以觀，足見其有將價值不
    菲之上開槍枝、子彈，置於自己實力支配之下之情形。
  (三)被告甲○○雖辯稱：在遭查獲前不知車內置有槍枝、子彈云
    云，惟經本院當庭勘驗海巡署中巡局雲林機動查緝隊查緝經
    過之錄影光碟，結果為：被告甲○○於查緝員在後車廂翻找
    之際，對查緝員稱：「怎麼可能，你袋子下面找一下，我都
    要交了，怎麼可能會沒有」等語；當查緝員詢問被告甲○○
    放在何處時，被告甲○○復答稱：「袋子裡」、「阿就在後
    車廂，怎麼可能沒有。我就要交啊！我就要交啊！」等語，
    有勘驗筆錄在卷可按（見本院卷(二)第一二至一五頁），顯見
    被告甲○○確實知悉車內有槍枝、子彈，其起初所指槍、彈
    放置位置雖有違誤，然一般人就車上物品放置位置無法立即
    指明，亦與常情無悖。況被告甲○○並非涉世未深之徒，對
    於非法持有槍、彈之嚴重法律後果更不可能毫無所悉，如果
    未持有該槍彈，應無向員警虛構自己持有槍、彈之理，是其
    所辯不知車內有槍、彈云云，應不足採。
  (四)被告乙○○雖供稱：在被告甲○○車上扣得之槍、彈係其向
    被告甲○○借車後，原欲持往他處丟棄，因故未丟棄而遺留
    在車上，被告甲○○並不知情云云，然觀諸其與被告甲○○
    所述借車經過情節：
  １關於借車時間：
    證人即被告乙○○先於偵查證稱：於（七月）十五、十六日
    中午借車等語（見第五八九八號偵查卷第六○頁），復於本
    院證稱：於七月十八日前四、五天下午借車等語（見本院卷
    (一)第一八、九○頁）；被告甲○○先於本院供稱：於七月十
    八日前五天晚上七、八時借車等語（見本院卷(一)第三一頁）
    ，復於本院供稱：於七月十三、十四日傍晚借車等語（見本
    院卷(一)第九五頁）。
  ２關於借車地點：
    證人乙○○於偵查、本院證稱：在被告甲○○住處向其借車
    等語（見第五八九八號偵查卷第六○頁、本院卷(一)第一八、
    九○、一九六頁）；被告甲○○先於本院供稱：在長庚醫院
    借車等語（見本院第一五七號聲羈卷第六頁），復於本院供
    稱：在其住處借車等語（見本院卷(一)第三二、九五頁）。
  ３關於還車時間：
    證人乙○○先於偵查證稱：借車當天晚上還車等語（見第五
    八九八號偵查卷第六○頁），復於本院證稱：借車隔天下午
    四、五時還車等語（見本院卷(一)第一九頁），嗣於本院證稱
    ：借車隔天晚上還車等語（見本院卷(一)第九○頁），再於本
    院證稱：借車隔天傍晚還車等語（見本院卷(一)第二○六頁）
    ；被告甲○○先於本院供稱：於七月十三日還車等語（見第
    一四二號本院卷第一○頁），復於本院供稱：隔天晚上七、
    八時還車等語（見本院卷(一)第三一頁）。
  ４關於還車時裝有槍、彈之塑膠袋放置地點：
    證人乙○○先於偵查證稱：該槍彈置於後車廂等語（見第五
    八九三號偵查卷第一九頁、第五八九八號偵查卷第一一頁）
    ，復於偵查證稱：置於後座中間手扶箱內（見第五八九八號
    偵查卷第六○頁），再於本院證稱：置於車內後座等語（見
    本院卷(一)第二○、九○、一九七頁）；被告甲○○於偵查、
    本院供稱：該塑膠袋置於車內後座等語（見第五八九三號偵
    查卷第一六、二○頁、本院卷(一)第二八、九五頁）。
  ５綜上可知，證人乙○○與被告甲○○就其借車時間、地點、
    還車時間、地點等親身經歷事實，先後所述均相迥異，即難
    遽信。被告乙○○雖於本院供稱：還車後隔三、四天才發現
    槍、彈置於被告甲○○車上，發現後並未詢問被告甲○○，
    本來打算下次借車時再取回云云，惟上開槍彈既為具有殺傷
    力之制式槍、彈，而其功用，無非攻擊或防禦，且係違禁物
    ，衡情其持有者當係隨身攜帶，以達其功用，且凡持有槍枝
    者無不力求隱密，以防他人得知，而徒增遭警查獲之風險，
    被告乙○○係二十餘歲之成年人，焉有不知之理，倘如被告
    乙○○所辯：係向被告甲○○借車後原欲持往他處丟棄，因
    故未丟棄而遺留在車上等語，則其離去時，竟未隨身帶離，
    且於知悉槍彈置於被告甲○○車上後，竟不立即索回，或通
    知被告甲○○將該槍彈藏妥，豈非陷被告甲○○於隨時遭查
    緝之危險中。且被告甲○○於本院供稱：於被告乙○○還車
    時即發現車上留有扣案之塑膠袋，直到查獲前均未打開察看
    ，亦未向被告乙○○詢問云云，衡諸常情，車主發現車上有
    他人所遺留不明物品，必會打開察看或詢問物主以便返還，
    且被告甲○○於警詢、本院均供承：知悉被告乙○○持有槍
    枝等情（見警卷第八頁、本院卷(一)第九五頁、本院卷(二)第九
    八頁），其發現車內留有他人物品，竟未打開察看是否為違
    禁物或危險物品，或向被告乙○○查詢物品內容，實有違常
    情，亦足認其早已知悉物品內容。故被告乙○○、甲○○上
    開辯解，均與常情不合，顯不足採。
  (五)在被告甲○○車上扣案之槍、彈、塑膠袋及襪子，經送內政
    部警政署刑事警察局以指紋特徵點比對法、指紋電腦比對法
    及氰丙烯酸酯法化驗結果，未發現可資比對指紋，固有該局
    九十七年二月四日刑紋字第○九七○○一八○二四號及九十
    七年二月十五日刑紋字第○九七○○二一四三七號鑑驗書在
    卷可稽（見本院卷(一)第一五六、一五七頁），惟上開扣案物
    經查獲扣案，再經送鑑定迄今，已經多人經手接觸，能否留
    下完整之指紋，已非無疑，況影響指紋留存之變因甚多，基
    本上可分為三個階段：(一)轉移前之因素：主要指個人因素，
    如新陳代謝、分泌、飲食、年齡、性別、溫度、情緒、味覺
    等刺激源、疾病或治療藥物等。(二)轉移時之因素：包括遺留
    物表之特性（如表面粗細、材質）、污染的程度（物表上污
    染程度、遺留指紋者上污染程度或曾接觸其他物質或額頭等
    油脂多部位）、接觸施力等。(三)轉移後之因素：物體保存之
    溫度、相對濕度、通風、曝曬、環境污染、外力破壞（採證
    、包裝、運送、槍枝鑑驗過程）等，有內政部警政署刑事警
    察局九十七年三月六日刑紋字第○九七○○二八四八六號函
    附卷可參（見本院卷(二)第二頁），則上述因素均可能導致送
    鑑物品上指紋留存之完整性。且持有槍、彈者，非必然在槍
    、彈上留下指紋，此由該槍、彈亦未採得被告乙○○之指紋
    可知，故縱上開送鑑物品上未留有被告甲○○之指紋，亦不
    能為有利於被告甲○○之認定。
  (六)是以，被告甲○○辯稱未與被告乙○○共同持有上述制式半
    自動手槍一支、制式子彈二十二顆及制式霰彈二顆云云，應
    係飾卸之詞，不足採信。被告乙○○證稱：未與被告甲○○
    共同持有該槍彈云云，應係迴護被告甲○○之詞，亦不足採
    。
三、按連續、接續或繼續犯之行為過程中，遇有刑罰之法律變更
    時，其一部行為涉及舊法，一部行為涉及新法者，仍應依最
    後行為時之法律處斷，不發生新舊法比較適用問題（最高法
    院九十六年度臺上字第四九○九號判決參照）。被告乙○○
    最初持有上開槍枝、子彈之時間為九十五年六月中旬某日，
    雖係在刑法於九十四年二月二日修正公布，並自九十五年七
    月一日施行前，然其持有之行為繼續至九十六年七月十八日
    及同年七月二十日始為警查獲，其持有槍枝子彈犯行之終了
    係在刑法修正公布施行後，自無行為後法律變更可言，應逕
    適用修正後之刑法規定論處。
四、核被告乙○○持有巴西ＴＡＵＲＵＳ廠製口徑９ｍｍ制式半
    自動手槍一支、制式子彈二十二顆、制式霰彈二顆及中國Ｎ
    ＯＲＩＮＣＯ廠ＪＷ—二○型口徑○‧二二吋制式步槍一支
    、制式子彈六顆；被告甲○○持有巴西ＴＡＵＲＵＳ廠製口
    徑９ｍｍ制式半自動手槍一支、制式子彈二十二顆及制式霰
    彈二顆之犯行，均係犯槍砲彈藥刀械管制條例第七條第四項
    未經許可持有手槍罪及同條例第十二條第四項之未經許可持
    有子彈罪。被告乙○○、甲○○就持有巴西ＴＡＵＲＵＳ廠
    製口徑９ｍｍ制式半自動手槍一支、制式子彈二十二顆及制
    式霰彈二顆之犯行，有犯意之聯絡及行為之分擔，皆為共同
    正犯。被告二人以一行為同時觸犯上開二罪名，均為想像競
    合犯，應分別從一重之未經許可持有手槍罪處斷。公訴意旨
    認被告二人所犯上開二罪名，犯意個別，行為互殊，應分論
    併罰，尚有誤會。又被告乙○○前因搶奪案件，經本院於九
    十二年四月二十五日以九十二年度訴字第一七三號判決判處
    有期徒刑一年十月確定，於九十三年九月十三日縮短刑期假
    釋出監付保護管束，於九十四年四月十日保護管束期滿未經
    撤銷假釋，視為執行完畢，有臺灣高等法院被告前案紀錄表
    附卷足憑，其受有期徒刑之執行完畢後，五年內再犯本案有
    期徒刑以上之罪，為累犯，應依刑法第四十七條第一項規定
    加重其刑。爰審酌被告乙○○、甲○○均係高職畢業之智識
    程度，持有具殺傷力之槍彈對人身安全及社會治安所可能造
    成之危害，兼衡其二人分別持有槍枝及子彈之數量及時間，
    惟無證據證明有持槍彈犯罪之情形，被告乙○○僅坦承自己
    持有槍彈部分，被告甲○○事後猶否認犯行，飾詞卸責，犯
    後態度不佳，徒費司法資源等一切情狀，分別量處如主文所
    示之刑，並就併科罰金部分，諭知易服勞役之折算標準，以
    資懲儆。查被告乙○○最初持有上開槍枝、子彈之時間雖開
    始於中華民國九十六年罪犯減刑條例所定減刑基準日九十六
    年四月二十四日以前，然其行為既繼續至九十六年四月二十
    四日之後，核與中華民國九十六年罪犯減刑條例所定限於九
    十六年四月二十四日以前所為者之規定不符，且其所犯槍砲
    彈藥刀械管制條例第七條第四項之罪名及宣告之刑度，依中
    華民國九十六年罪犯減刑條例第三條第一項第四款之規定，
    亦不得減刑，附此敘明。又被告乙○○之辯護人雖為其辯稱
    ：被告乙○○已因持有上開槍枝、子彈，經法院裁定交付感
    訓處分確定，如再經本案判刑，有一事二罰情形等語，查被
    告乙○○固因持有上開巴西ＴＡＵＲＵＳ廠製口徑９ｍｍ制
    式半自動手槍一支、制式子彈二十二顆、制式霰彈二顆及中
    國ＮＯＲＩＮＣＯ廠ＪＷ—二○型口徑○‧二二吋制式步槍
    一支、制式子彈六顆，經本院認定其所為有破壞社會秩序及
    危害他人生命、身體、財產之習慣，為情節重大之流氓行為
    ，而於九十六年十月三十一日以九十六年度感裁字第一五號
    裁定交付感訓處分，嗣提起抗告後，經臺灣高等法院臺南分
    院於九十六年十二月二十一日以九十六年度感抗字第四二號
    裁定抗告駁回確定，有上開九十六年度感裁字第一五號及臺
    灣高等法院臺南分院九十六年度感抗字第四二號裁定在卷可
    參，惟依檢肅流氓條例第二十一條第一項規定：「受裁定感
    訓處分之流氓行為，同時觸犯刑事法律者，經判決有罪確定
    ，其應執行之有期徒刑、拘役或保安處分，與感訓期間，相
    互折抵之。其折抵以感訓處分一日互抵有期徒刑、拘役或保
    安處分一日。」從而，被告縱經裁定感訓處分，仍得於有罪
    判決確定時，折抵其應執行之有期徒刑、拘役或保安處分，
    並未因此受有一事二罰之情形，併此敘明。
五、扣案具有殺傷力之巴西ＴＡＵＲＵＳ廠製口徑９ｍｍ制式半
    自動手槍一支（槍枝管制編號：0000000000號，
    含彈匣二個）、中國ＮＯＲＩＮＣＯ廠ＪＷ—二○型口徑○
    ‧二二吋制式步槍一支（槍枝管制編號：00000000
    00號）及驗餘具殺傷力之制式子彈十八顆、制式霰彈一顆
    ，均屬違禁物，不問屬於犯人與否，均應依刑法第三十八條
    第一項第一款之規定宣告沒收；扣案黑色襪子一只、塑膠袋
    一只及黑色袋子一只，分係供包裹上開制式半自動手槍及制
    式步槍使用，且均為被告乙○○所有，業據其供承在卷（見
    本院卷(二)第四七至四九、五三頁），可認為屬被告乙○○所
    有供犯罪所用之物，均併依刑法第三十八條第一項第二款宣
    告沒收。至其餘十顆制式子彈，經鑑驗試射後僅餘彈殼十個
    、彈頭六個及霰彈殼一個，已不具殺傷力，而非違禁物；未
    扣案之塑膠袋一只（依本院勘驗海巡署中巡局雲林機動查緝
    隊查緝經過之錄影光碟結果，原裝有制式半自動手槍及子彈
    之塑膠袋有二只，僅其中一只扣案），固係被告乙○○所有
    ，供包裹上開制式半自動手槍所用之物，據其供明在卷（本
    院卷(二)第五三頁），惟並未扣案，無證據證明現仍存在，且
    非屬必須沒收之物，爰均不予宣告沒收，附此敘明。
六、公訴意旨雖以：被告乙○○於九十一年間，自陳清國處接收
    巴西ＴＡＵＲＵＳ廠製口徑９ｍｍ制式半自動手槍一支（槍
    枝管制編號：0000000000號，含彈匣二個）、制
    式子彈二十二顆、制式霰彈二顆、中國ＮＯＲＩＮＣＯ廠Ｊ
    Ｗ—二○型口徑○‧二二吋制式步槍一支（槍枝管制編號：
    0000000000號）及制式子彈六顆，先藏放在住處
    庭院內，再於九十五年挖出，藏放在住處房間內而持有之，
    因認被告乙○○自九十一年至九十五年六月中旬前亦涉犯槍
    砲彈藥刀械管制條例第七條第四項及第十二條第四項之未經
    許可持有手槍、子彈罪嫌等語，惟被告乙○○於本院供稱：
    其叔叔陳清國於九十年三月十一日過世前僅告知有東西埋在
    住處後院要給伊，當時陳清國未指明該東西為槍彈，其於九
    十五年六月中旬某日挖出後始知為槍彈，再將該槍、彈埋回
    去，嗣於九十六年五、六月間某日，才將槍、彈取出置於其
    上址住處客廳內等語（見本院卷(一)第二五、九○頁、本院卷
    (二)第五○、五一、五三頁），復查無其他積極證據足以證明
    被告乙○○於九十五年六月中旬某日將上述槍枝、子彈挖出
    前，即知悉陳清國所留物品為槍枝、子彈，將之置於自己實
    力支配之下，而確實實際掌握持有該槍，是公訴人認被告乙
    ○○自九十一年間起至九十五年六月中旬前，已持有該槍彈
    ，即有未合，惟公訴意旨認此部分與上開論罪科刑之未經許
    可持有槍枝子彈罪部分，有事實上一罪之關係，爰不另為無
    罪之諭知，附此敘明。
七、公訴意旨另以：被告乙○○於九十六年七月十五日，將上開
    巴西ＴＡＵＲＵＳ廠製口徑９ｍｍ制式半自動手槍一支（槍
    枝管制編號：0000000000號，含彈匣二個）、制
    式子彈二十二顆及制式霰彈二顆出借予被告甲○○，因認被
    告乙○○亦涉犯槍砲彈藥刀械管制條例第七條第二項及第十
    二條第二項之未經許可出借手槍、子彈罪嫌等語（起訴書雖
    未引用槍砲彈藥刀械管制條例第七條第二項及第十二條第二
    項等法條，然起訴書事實欄既已載明被告乙○○出借槍彈之
    事實，自為起訴效力所及，本院應一併審理，復經檢察官於
    九十七年五月二十八日審理期日當庭補充論罪法條及罪名，
    並認與被告乙○○所犯上開未經許可持有槍枝子彈罪部分，
    為想像競合犯之裁判上一罪關係）。惟按槍砲彈藥刀械管制
    條例第七條第三項之意圖供自己或他人犯罪之用，而未經許
    可，出借手槍罪，以行為人有「出借」之犯意為必要；此與
    同條項之意圖供自己或他人犯罪之用，而未經許可，運輸手
    槍罪，以行為人有「運輸」之犯意為必要，其法理相同。並
    非謂一有交付行為即成立「出借」罪；亦非謂一有「攜帶」
    行為即成立「運輸」罪（最高法院九十五年度臺上字第七○
    四三號判決參照）。此於同條例第七條第二項、第十二條第
    二項關於出借槍枝及子彈之情形，基於同一法理，自應為相
    同之解釋。查被告乙○○雖有將上開巴西ＴＡＵＲＵＳ廠製
    口徑９ｍｍ制式半自動手槍一支、制式子彈二十二顆及制式
    霰彈二顆交付被告甲○○持有之行為，然被告乙○○堅決否
    認有出借槍彈之意思，被告甲○○亦否認有向被告乙○○借
    用槍彈之意思，尚不得僅以被告乙○○之交付槍彈行為，即
    逕予評價為槍砲彈藥刀械管制條例第七條第二項、第十二條
    第二項之出借槍彈罪。此外，復查無其他證據證明被告乙○
    ○確有公訴人所指此部分之犯行，惟公訴意旨認此部分與上
    開論罪科刑之未經許可持有槍枝子彈罪部分，有想像競合犯
    之裁判上一罪關係，爰不另為無罪之諭知。
據上論斷，應依刑事訴訟法第二百九十九條第一項前段，槍砲彈
藥刀械管制條例第七條第四項、第十二條第四項，刑法第十一條
前段、第二十八條、第五十五條、第四十七條第一項、第四十二
條第三項、第三十八條第一項第一款、第二款，判決如主文。
本案經檢察官陳志川到庭執行職務。
中    華    民    國  九十七  年    六    月   十一   日
                  刑事第三庭    審判長法  官  陳仁智
                                      法  官  劉瓊雯
                                      法  官  鄭雅文
以上正本證明與原本無異。
如不服本判決，應於判決送達後十日內向本院提出上訴狀，上訴
書狀依法應敘述具體理由，如未敘述具體理由者，應於上訴期間
屆滿後二十日內補提理由書於本院（均應附繕本）。告訴人或被
害人如對於本判決不服者，應具備理由請求檢察官上訴，其上訴
期間之計算係以檢察官收受判決正本之日期為準。
中    華    民    國  九十七  年    六    月   十一   日
                                      書記官  鄭翔元
附錄論罪科刑法條：
槍砲彈藥刀械管制條例第七條
未經許可，製造、販賣或運輸火砲、肩射武器、機關槍、衝鋒槍
、卡柄槍、自動步槍、普通步槍、馬槍、手槍或各類砲彈、炸彈
、爆裂物者，處死刑、無期徒刑或七年以上有期徒刑；處徒刑者
，併科新台幣三千萬元以下罰金。
未經許可，轉讓、出租或出借前項所列槍砲、彈藥者，處無期徒
刑或五年以上有期徒刑，併科新台幣一千萬元以下罰金。
意圖供自己或他人犯罪之用，而犯前二項之罪者，處死刑或無期
徒刑；處徒刑者，併科新台幣五千萬元以下罰金。
未經許可，持有、寄藏或意圖販賣而陳列第一項所列槍砲、彈藥
者，處五年以上有期徒刑，併科新台幣一千萬元以下罰金。
第一項至第三項之未遂犯罰之。
槍砲彈藥刀械管制條例第十二條
未經許可，製造、販賣或運輸子彈者，處一年以上七年以下有期
徒刑，併科新台幣五百萬元以下罰金。
未經許可，轉讓、出租或出借子彈者，處六月以上五年以下有期
徒刑，併科新台幣三百萬元以下罰金。
意圖供自己或他人犯罪之用，而犯前二項之罪者，處三年以上十
年以下有期徒刑，併科新台幣七百萬元以下罰金。
未經許可，持有、寄藏或意圖販賣而陳列子彈者，處五年以下有
期徒刑，併科新台幣三百萬元以下罰金。
第一項至第三項之未遂犯罰之。


司法院資訊處製作；財團法人民間司法改革基金會備份。
